臺灣臺東地方法院刑事判決
111年度訴字第36號
公  訴  人  臺灣臺東地方檢察署檢察官
被      告  林良水




指定辯護人  王丕衍律師
上列被告因違反毒品危害防制條例案件，經檢察官提起公訴（11
0年度偵字第3769號），本院判決如下：
    主  文
林良水犯持有第二級毒品純質淨重二十公克以上罪，處有期徒刑
壹年。扣案如附表所示之第二級毒品甲基安非他命拾包（合計驗
餘淨重共貳佰零壹點參貳公克）沒收銷燬。
    事  實
一、林良水明知甲基安非他命屬毒品危害防制條例第2條第2項第
    2款規定列管之第二級毒品，不得非法持有，竟為供己施用
    ，基於持有純質淨重20公克以上之第二級毒品甲基安非他命
    之犯意，於民國110年11月28日前某日，在高雄市某處，向
    真實姓名年籍不詳綽號「隆」之人，約以新臺幣（下同）40
    萬元之代價，購入如附表所示之第二級毒品甲基安非他命10
    包（驗前總淨重201.41公克，驗後總淨重約201.32公克，純
    度為79%，驗前總純質淨重約159.11公克），而自斯時起非
    法持有之。嗣經警於110年11月28日1時30分許，在臺東縣太
    麻里鄉臺九線公路378.9公里南下車道處，經林良水同意搜
    索後，當場扣得如附表所示之第二級毒品甲基安非他命共10
    包，始查悉上情。
二、案經臺東縣警察局大武分局報告臺灣臺東地方檢察署檢察官
    偵查起訴。
    理  由
壹、程序部分
    本判決所引用據以認定事實之各項傳聞證據，均經被告林良
    水、辯護人於本院審理中同意有證據能力，且檢察官、被告
    、辯護人於本院調查證據時，已知其內容及性質，均未於言
    詞辯論終結前聲明異議。本院審酌各該證據作成之情況，俱
    無違法、不當取證或顯有不可信之情形，作為證據使用均屬
    適當，依刑事訴訟法第159條之5規定，認均得作為證據使用
    。另其他非供述證據部分，本院於審判期日，依各該證據不
    同之性質，以提示或告以要旨等法定調查方法逐一調查，並
    使當事人表示意見，本院亦查無法定證據取得禁止或證據使
    用禁止之情形，故認所引用各項證據資料，均具有證據能力
    。
貳、實體部分
一、認定事實所憑之證據及理由
(一)上揭事實，業據被告於警詢、偵查及本院準備程序及審理時
    均坦承不諱(偵卷第15至21、113至121頁，本院卷第81至89
    、265至277頁)，並有自願受搜索同意書、臺東縣警察局大
    武分局搜索、扣押筆錄、扣押物品目錄表、勘察採證同意書
    、臺東縣警察局大武分局查獲涉嫌毒品危害防制條例毒品初
    步鑑驗報告單、刑案現場測繪圖、臺東縣警察局林良水毒品
    案通聯紀錄調查表、慈濟大學濫用藥物檢驗中心110年12月9
    日慈大藥字第1101209006號函暨所檢附之檢驗總表、職務報
    告、內政部警政署刑事警察局111年1月20日刑鑑字第110804
    0073號鑑定書、本院110年11月28日公務電話紀錄、本院111
    年1月17日公務電話紀錄各1份、刑案現場照片暨扣押物品照
    片36張等證據在卷足憑(偵卷第29至37、第41至65、187至18
    9、205、231至233、281至282頁，本院聲羈卷第15頁，本院
    偵聲卷第40之1頁)，亦有扣案如附表所示之第二級毒品甲基
    安非他命10包在卷可憑，足認被告之自白與事實相符，堪以
    採信。
(二)綜上，本案事證明確，被告前開犯行堪以認定，應依法論科
    。
二、論罪科刑
(一)核被告所為，係犯毒品危害防制條例第11條第4項之持有第
    二級毒品純質淨重20公克以上罪。公訴意旨認被告如事實欄
    一所載之犯行，係涉犯毒品危害防制條例第5條第2項之意圖
    販賣而持有第二級毒品罪，尚有未恰，詳如後述，然被告持
    有第二級毒品純質淨重20公克以上之犯行，與本案起訴其意
    圖販賣而持有第二級毒品間，僅係主觀犯意有所不同，二者
    具有社會基本事實同一，且本院已於審理中告知被告毒品危
    害防制條例第11條第4項之規定（本院訴字卷第266頁），俾
    利其及辯護人行使防禦權，爰依刑事訴訟法第300條之規定
    ，變更起訴法條，逕予審理。
(二)被告自取得如附表所示之第二級毒品甲基安非他命之時起，
    至為警查獲時止，係基於單一之繼續犯意，而持續持有扣案
    如附表所示之第二級毒品甲基安非他命，係繼續犯，僅論以
    一罪，即為已足。
(三)被告前①因公共危險案件，經臺灣橋頭地方法院以107年度審
    交易字第91號判決判處有期徒刑11月，上訴後經臺灣高等法
    院高雄分院以107年度交上易字第103號判決上訴駁回確定；
    ②因公共危險案件，經臺灣橋頭地方法院以107年度審交易字
    第424號判決判處有期徒刑1年確定；③因公共危險案件，經
    本院以107年度交易字第37號判決判處有期徒刑1年確定；④
    上開3案件，經臺灣橋頭地方法院以107年度聲字第1540號裁
    定定應執行有期徒刑2年8月確定，於109年10月8日因縮短刑
    期假釋出監付保護管束，並於110年4月21日保護管束期滿假
    釋未經撤銷視為執行完畢，此有臺灣高等法院被告前案紀錄
    表1份在卷可佐（本院訴字卷第207至259頁），然檢察官應
    就被告構成累犯事實指出證明方法之具體內涵。所謂檢察官
    應就被告構成累犯事實「具體指出證明方法」，係指檢察官
    應於法院調查證據時，提出足以證明被告構成累犯事實之前
    案徒刑執行完畢資料，例如前案確定判決、執行指揮書、執
    行函文、執行完畢（含入監執行或易科罰金或易服社會勞動
    執行完畢、數罪係接續執行或合併執行、有無被撤銷假釋情
    形）文件等相關執行資料，始足當之。至一般附隨在卷宗內
    之被告前案紀錄表，係司法機關相關人員依憑原始資料所輸
    入之前案紀錄，僅提供法官便於瞭解本案與他案是否構成同
    一性或單一性之關聯、被告有無在監在押情狀等情事之用，
    並非被告前案徒刑執行完畢之原始資料或其影本，是檢察官
    單純空泛提出被告前案紀錄表，尚難認已具體指出證明方法
    而謂盡其實質舉證責任。又檢察官雖未主張或具體指出證明
    方法，本院因而未論以累犯或依累犯規定加重其刑，然基於
    累犯資料本來即可以在刑法第57條第5款「犯罪行為人之品
    行」中予以負面評價，自仍得就被告可能構成累犯之前科、
    素行資料，列為刑法第57條第5款所定「犯罪行為人之品行
    」之審酌事項，附此敘明。
(四)按毒品危害防制條例第17條第1項固規定「犯第4條至第8條
    、第10條或第11條之罪，供出毒品來源，因而查獲其他正犯
    或共犯者，減輕或免除其刑。」被告雖於偵查中供稱其毒品
    來源為「隆」，惟檢警並無因此而查獲其他正犯或共犯，此
    有臺灣臺東地方檢察署111年4月27日東檢熙洪110偵3769字
    第1119005747號函以及臺東縣警察局大武分局111年5月11日
    武警偵字第1110004321號函各1份在卷可佐（本院訴字卷第1
    35至137頁），是被告並無毒品危害防制條例第17條第1項之
    適用。
(五)爰以行為人之責任為基礎，並審酌被告當知毒品不但戕害國
    民身體健康、危害社會安全，對社會秩序亦有不良影響，極
    易滋生其他犯罪，然仍無視於政府所推動之禁毒政策，未經
    許可，無故持有如附表所示之第二級毒品甲基安非他命，造
    成毒品流通之潛在危險，實應予嚴加非難，並考量被告有如
    前述所載之前科紀錄，兼衡其坦承犯行之態度、持有毒品之
    數量、持有期間、動機，暨其於審判中自智識程度為國中肄
    業、家中尚有父親及弟弟待其扶養、職業為鐵工、月收入約
    3萬元、家庭經濟狀況尚可（本院訴字卷第277頁），量處如
    主文所示之刑。
三、沒收
(一)按查獲之第一、二級毒品及專供製造或施用第一、二級毒品
    之器具，不問屬於犯罪行為人與否，均沒收銷燬之，毒品危
    害防制條例第18條第1項前段定有明文。扣案如附表所示之
    白色晶體共10包（驗前總淨重201.41公克，驗後總淨重約20
    1.32公克，純度為79%，驗前總純質淨重約159.11公克），
    確含第二級毒品甲基安非他命成分，有內政部警政署刑事警
    察局111年1月20日刑鑑字第1108040073號鑑定書1份在卷可
    佐（偵卷第281頁），而甲基安非他命屬第二級毒品，為違
    禁物，是應依毒品危害防制條例第18條第1項前段之規定，
    均宣告沒收銷燬。又毒品鑑定機關無論以何種方式刮取分離
    毒品秤重，其包裝袋上仍會有極微量之毒品殘留而難以析離
    ，是包裝袋連同袋內之毒品應整體視為毒品而一併沒收銷燬
    之，從而，包裹前揭第二級毒品甲基安非他命之外包裝亦應
    依毒品危害防制條例第18條第1項前段之規定，宣告沒收銷
    燬。至鑑驗滅失之毒品部分，既已滅失，爰不另為沒收銷燬
    之諭知。
(二)其餘扣案物，難認為供犯罪所用之物，亦非違禁物，且欠缺
    刑法上重要性，不予宣告沒收，附此陳明。
四、不另為無罪之諭知部分
(一)至公訴意旨雖認被告就事實欄一所載之犯行，係涉犯毒品危
    害防制條例第5條第2項之意圖販賣而持有第二級毒品罪嫌等
    語。
(二)按犯罪事實之認定，應憑真實之證據，倘證據是否真實尚欠
    明顯，自難以擬制推測之方法，為其判斷之基礎（最高法院
    53年台上字第656號判例參照）。又犯罪事實應依證據認定
    之，無證據不得認定犯罪事實，刑事訴訟法第154條第2項定
    有明文。刑事訴訟上證明之資料，無論其為直接或間接證據
    ，均須達於通常一般之人均不致有所懷疑，而得確信其為真
    實之程度，始得據為有罪之認定，若關於被告是否犯罪之證
    明未能達此程度，而有合理懷疑之存在，致使無從形成有罪
    之確信，根據「罪證有疑，利於被告」之證據法則，即不得
    遽為不利被告之認定。又按刑事訴訟法第161條第1項規定：
    檢察官就被告犯罪事實，應負舉證責任，並指出證明之方法
    。因此，檢察官對於起訴之犯罪事實，應負提出證據及說服
    之實質舉證責任。倘其所提出之證據，不足為被告有罪之積
    極證明，或其指出證明之方法，無從說服法院以形成被告有
    罪之心證，基於無罪推定之原則，自應為被告無罪判決之諭
    知。再按持有毒品之原因不僅一端，基於販賣營利之目的販
    入毒品而持有，或基於非營利之目的而取得毒品並持有（例
    如受他人寄藏而持有毒品，或供自行施用、轉讓他人或幫助
    他人施用毒品而購入等），皆有可能，如無積極證據，自不
    得單憑行為人持有毒品之數量多寡，或其所辯非基於營利目
    的而販入毒品之辯解不能成立，遽行推定其係基於販賣營利
    之意圖而販入毒品，最高法院100年度台上字第6867號刑事
    判決可資參照。
(三)檢察官認被告涉犯毒品危害防制條例第5條第2項之意圖販賣
    而持有第二級毒品罪嫌無非係以內政部警政署刑事警察局11
    1年1月20日刑鑑字第1108040073號鑑定書、臺東縣警察局大
    武分局搜索、扣押筆錄、扣押物品目錄表、刑案現場測繪圖
    各1份、現場照片36張及扣案如附表所示之第二級毒品甲基
    安非他命10包等證據(偵卷第31至37、45至64、231至233、2
    81至282頁)為其主要論據。
(四)訊據被告堅詞否認其購入上開第二級毒品甲基安非他命時有
    販賣他人之營利意圖，並辯稱：我是打算自己長期吸食，因
    為這樣買比較便宜，我並沒有想要販賣等語。經查：
　1.縱觀全卷證據資料，並無任何證人指證被告有販賣第二級毒
    品甲基安非他命予他人之營利意圖，亦無任何電話監聽譯文
    或通聯紀錄可資證明被告於販入第二級毒品甲基安非他命之
    前、後曾有尋找買主之計畫及向他人兜售第二級毒品甲基安
    非他命，甚或接洽、詢問出售第二級毒品甲基安非他命之情
    事；又扣案之手機1支，雖係被告所有，然該手機尚不足證
    明與販賣毒品有關，且上開物品依其性質亦殊難想像僅限於
    販賣毒品所用，自不得以被告同時有遭查獲上開物品，即率
    爾推認被告係基於意圖販賣而持有上開第二級毒品甲基安非
    他命。
  2.又被告經扣得如附表所示之第二級毒品甲基安非他命，雖非
    少，被告持有該等數量之第二級毒品甲基安非他命，除可能
    係基於檢察官所指之意圖販賣而持有之此種可能性外，亦有
    可能係基於供其自己或他人施用或意圖轉讓給他人等各種原
    因而持有，是其可能之原因不一而足，此乃至明之理，要非
    除被告意圖販賣始持有該等毒品之此種可能外，其他可能之
    情形即屬特例之變態事實，而即可逕予排除之。況被告於本
    院審理中自承：伊常常施用第二級毒品甲基安非他命，大概
    每天都會施用，每次施用之量約為半錢即1.875公克左右等
    語（本院訴字卷第85至86頁），而被告於110年11月28日本
    案為警查獲時所採集之尿液，經鑑驗結果確呈甲基安非他命
    及安非他命陽性反應，有慈濟大學濫用藥物檢驗中心110年1
    2月9日慈大藥字第1101209006號函附檢驗總表1紙暨勘察採
    證同意書各1份附卷可稽（偵卷第41、189頁），可見被告本
    身平時確實有施用第二級毒品甲基安非他命之情事，是其辯
    稱係供自己施用而購入第二級毒品甲基安非他命乙節，即非
    全然不足採信。再者，施用毒品者購入而所持有毒品之數量
    ，常因個人施用毒品之頻率及每次施用之份量、經濟能力之
    良窳、地下毒品交易市場行情好壞等因素，而有不同，施用
    毒品者亦可能因避免分次交易致增加為警查獲之風險，而1
    次以較便宜之價格大量購買毒品以備自己將來施用，況實務
    上亦不乏有施用毒品者不諳自制，施用過量、大量毒品，導
    致意外死亡之案例，是自不能僅以購買毒品之量多，即遽以
    推論購入、持有大量毒品當然即是為了販賣，而必然非僅為
    單純供己施用。又被告遭查獲之上開毒品，其數量固較一般
    施用毒品者為多，雖有堪疑之處，惟施用毒品成癮者，對毒
    品之耐受性，實較一般人為高，其施用量之多寡，亦因成癮
    情況及耐受度而有所差異，則依被告持有上開第二級毒品甲
    基安非他命之數量推斷，亦不足以完全排除被告係為供自行
    施用而持有。故衡情尚不得單以確有前開數量之第二級毒品
    甲基安非他命扣案可稽，即遽認被告確係意圖販賣而持有第
    二級毒品，檢察官自應提出其他必要之證據，以察其所指是
    否與事實相符。
  3.此外，即便我國氣候長年高溫潮濕導致食品、藥品乃至於毒
    品均有容易變質之風險，然因隨著保存科技進步，食品、藥
    品或毒品受到氣候影響之因素已大幅降低，且被告亦以將前
    揭第二級毒品甲基安非他命放入衛生紙及安全護套內妥善保
    存，且被告稱一次大量購入毒品之價格較為便宜，此並非全
    然不可信，已如前述，再被告歷經警詢、偵查及本院審理時
    ，均一致供稱其購入前揭第二級毒品甲基安非他命係供其本
    身吸食之用，而始終否認其有販賣上開第二級毒品甲基安非
    他命牟利之意圖，益見所言非虛。
  4.再者本案雖扣得被告所有如附表所示之第二級毒品及分裝袋
    乙情，惟查本案扣案如附表各編號所示毒品10包，每包重量
    不同，且輕重差異甚多（最重為155.29公克、最輕為1.24公
    克），此與一般販毒之人常將毒品分裝成重量大約相同（例
    如約500元或1,000元之量）之數小包，以便於販賣之情形大
    相逕庭，是被告是否有販賣第二級毒品之意圖，顯非無疑。
(五)綜上所述，檢察官所舉事證，並未就被告究係有何販賣之意
    圖，或者有何販賣之對象、計畫，及如何販賣之細節（例如
    販賣之數量、價金、交付之方法等）提出具體之證據，或就
    扣案之物品如何證明被告係基於意圖販賣而持有毒品之關連
    性，指出其證明方法，致未達於通常一般之人均不致於有所
    懷疑，而得確信為真實之程度，此外，本院復查無其他積極
    證據足資證明或補強被告持有前開毒品有何販賣之意圖，實
    無從據以推認被告此次確係基於販賣之意圖而持有上開第二
    級毒品甲基安非他命，尚難就被告被訴意圖販賣而持有第二
    級毒品之事實形成有罪之確信，本應為無罪之諭知，惟因此
    部分與上開論罪之持有第二級毒品純質淨重20公克以上之罪
    ，具有一罪之關係，爰不另為無罪之諭知。
據上論斷，應依刑事訴訟法第299條第1項前段、第300條，毒品
危害防制條例第11條第4項、第18條第1項前段，刑法第11條，判
決如主文。
本案經檢察官陳薇婷提起公訴，檢察官馮興儒到庭執行職務。
中　　華　　民　　國　　111 　年　　7 　　月　　22　　日
                  刑事第一庭審判長法  官  邱奕智
　　　　　　　　　　　　　　　　  法  官  施伊玶
　　　　　　　　　　　　　　　　  法  官  蔡政晏
以上正本證明與原本無異。
如不服本判決應於收受送達後20日內向本院提出上訴書狀，並應
敘述具體理由；其未敘述上訴理由者，應於上訴期間屆滿後20日
內向本院補提理由書（均須按他造當事人之人數附繕本）。「切
勿逕送上級法院」。
中　　華　　民　　國　　111 　年　　7 　　月　　22　　日
                                  書記官  林慧芬 
附錄論罪科刑法條
毒品危害防制條例第11條
持有第一級毒品者，處三年以下有期徒刑、拘役或新臺幣三十萬
元以下罰金。
持有第二級毒品者，處二年以下有期徒刑、拘役或新臺幣二十萬
元以下罰金。
持有第一級毒品純質淨重十公克以上者，處一年以上七年以下有
期徒刑，得併科新臺幣一百萬元以下罰金。
持有第二級毒品純質淨重二十公克以上者，處六月以上五年以下
有期徒刑，得併科新臺幣七十萬元以下罰金。
持有第三級毒品純質淨重五公克以上者，處二年以下有期徒刑，
得併科新臺幣二十萬元以下罰金。
持有第四級毒品純質淨重五公克以上者，處一年以下有期徒刑，
得併科新臺幣十萬元以下罰金。

附表
編號 毛重 1 1.24公克 2 2.18公克 3 3.57公克 4 3.77公克 5 3.74公克 6 3.78公克 7 3.75公克 8 3.03公克 9 26.93公克 10 155.29公克